【裁判字號】    97,交抗,816
【裁判日期】    970729
【裁判案由】    聲明異議
【裁判全文】
臺灣高等法院臺中分院刑事裁定         97年度交抗字第816號
抗  告  人  交通部公路總局臺中區監理所彰化監理站
代  表  人  高東寶
受處分人    甲○○
上列抗告人因受處分人聲明異議案件，不服臺灣彰化地方法院中
華民國97年6月17日所為裁定（97年度交聲更字第3號）提起抗告
，本院裁定如下：
    主  文
抗告駁回。
    理  由
一、本件經本院審酌結果，認為原審法院所為異議駁回之裁定，
    並無不合，應予維持，並引用原審裁定之理由（如附件）。
二、抗告意旨以：
  (一)交通違規一次裁決制度係交通部基於推動行政革新、簡化作
    業，於民國87年起邀集內政部、法務部等相關部會經年餘之
    規劃及十餘次會議研商獲致共識後，針對舉發違反道路交通
    管理事件通知單送達及裁決程序做出重大變革，亦即警察機
    關將該通知單完成送達後，被通知人仍未依通知到案期限繳
    納罰鍰，處罰機關（公路監理機關或交通事件裁決所）則於
    處罰主文內容分別載明罰鍰繳納期限、逾期不繳納罰鍰易處
    吊扣駕駛執照（或牌照）期間、未繳送駕駛執照（或牌照）
    易處吊銷駕駛執照（或牌照）期間以及逕行註銷駕駛執照（
    或牌照）期間，執行四階段一次裁決處分，經研擬修訂違反
    道路交通管理事件統一裁罰基準及處理細則第43條、第61條
    等相關條文後，於89年7月1 日起正式實施迄今，推動過程
    堪稱嚴謹，有效精簡人力、撙節公帑，成效卓著。爰依道路
    交通管理處罰條例第65條規定以及該條例授權之違反道路交
    通管理事件統一裁罰基準及處理細則第43條、第61條等相關
    法制作業均已完備，基此，本站依法所為一次裁決之行政處
    分並無違法之情形。
  (二)按行政處分未經撤銷、廢止或未因其他事由而失效者，其效
    力繼續存在，行政程序法第110條第3 項定有明文。基此，
    本站註銷異議人甲○○之駕駛執照處分既未被撤銷（彰監五
    字第64－616080號裁決書），其註銷異議人甲○○駕駛執照
    之效力則仍有效存續中，而原法院未查，將原處分撤銷，並
    為不罰之諭知，似有未洽。是以狀請廢棄原裁定，另為適法
    之裁定等語。
三、按行政機關為行政處分時，雖可於行政處分上同時預告不履
    行之法律效果。惟此僅係行政處分之「預告行為」，行為人
    不履行時，行政機關仍須另為行政處分，始可發生該預告之
    法律效果。不可以該預告行為，作為「易處」之行政處分，
    而發生預告內容之法律效果。查86年1月22日修正之道路交
    通管理處罰條例第65條規定「汽車所有人、駕駛人違反道路
    交通管理，經主管機關裁決後逾十五日未向管轄地方法院聲
    明異議，或其聲明異議經法院裁定確定，而不依裁決或裁定
    繳納罰鍰或不繳送汽車牌照、駕駛執照者，依左列規定處理
    之：一經處分吊銷汽車牌照或駕駛執照者，由公路主管機關
    逕行註銷。二經處分吊扣汽車牌照或駕駛執照者，按其吊扣
    期間加倍處分；仍不依限期繳送汽車牌照或駕駛執照者，吊
    銷其汽車牌照或駕駛執照。三罰鍰不繳者，按其罰鍰數額，
    易處吊扣汽車牌照或駕駛執照一個月至三個月；不依期限繳
    送汽車牌照或駕駛執照者，吊銷其汽車牌照或駕駛執照。前
    項第三款之汽車所有人、駕駛人如無汽車牌照或駕駛執照可
    資易處吊扣時，得就原處分或裁定確定之罰鍰加倍處罰；逾
    十五日後仍不繳納者，移送法院強制執行」，依上開規定，
    易處吊扣或吊銷駕駛執照，須違規人未依限繳納罰鍰或未依
    限繳送駕駛執照時，始得以另一行政處分易處吊扣或吊銷駕
    駛執照。不可於裁處罰鍰或吊扣駕駛執照時，即同時預為「
    如不依限繳納罰鍰者，易處吊扣駕駛執照之行政處分」，或
    「如未於限期前繳送駕駛執照，易處吊銷」之行政處分，倘
    違反上開規定，自屬具有重大明顯之瑕疵，則依行政程序法
    第110條第7款規定，該行政處分應認無效。本件抗告人註銷
    受處分人甲○○之駕駛執照之彰監五字第64－616080號裁決
    書，其中關於易處吊扣駕駛執照、吊銷駕駛執照（含逕行註
    銷駕駛執照）部分，揆諸前開說明，具有重大明顯之瑕疵，
    依行政程序法第110條第7款規定，應認為無效。則受處分人
    甲○○之駕駛執照未經合法註銷，抗告人97年1 月4日彰監
    四字第裁64-I00000000號裁決書，以「駕駛執照經註銷仍駕
    駛機器腳踏車」裁處受處分人甲○○新台幣9600 元整即有
    違誤。原裁定將其撤銷並無違誤。抗告人仍以上詞指摘原裁
    定不當，其抗告為無理由，應予駁回。
四、據上論結，應依道路交通案件處理辦法第26條，刑事訴訟法
    第412條，裁定如主文。
中    華    民    國    97    年    7     月    29    日
            刑事第七庭    審判長法  官  林  榮  龍
                                法  官  江  錫  麟
                                法  官  鄭  永  玉
上列正本證明與原本無異。
不得再抗告。
                                書記官    瑞  芳
中    華    民    國    97    年    7     月    29    日


司法院資訊處製作；財團法人民間司法改革基金會備份。
